【裁判字號】    99,上易,782
【裁判日期】    990930
【裁判案由】    妨害自由
【裁判全文】
臺灣高等法院高雄分院刑事判決   99年度上易字第782、783號
上  訴  人  臺灣高雄地方法院檢察署檢察官
上  訴  人
即  被  告  甲○○
被      告  王文碩
上列上訴人因被告妨害自由、傷害案件，不服臺灣高雄地方法院
99年度易字第673 、1183號中華民國99年7 月14日第一審判決（
起訴案號：臺灣高雄地方法院檢察署98年度偵字第28130 號及99
年度蒞字第4809號），提起上訴，本院判決如下：
     主  文
上訴駁回。
     事  實
一、甲○○與王文碩均以計程車司機為業，雙方因排班糾紛而素
    有嫌隙。詎甲○○因不滿王文碩在高雄市前鎮區捷運凱旋站
    2 號出口處招攬客人，竟基於使人行無義務之事之強制犯意
    ，於民國98年8 月19日中午12時34分許，以左手強行拉住王
    文碩衣領，將坐在上開手扶梯出口處之王文碩拉起拖行3 、
    4 步，欲將王文碩拖往捷運站外，而以此強暴方式使王文碩
    離開上開捷運站出口處。因王文碩不願離開上開捷運站出口
    而抗拒，甲○○竟另基於傷害他人身體之犯意，以右手持不
    詳之尖銳物品朝王文碩身體連刺2 下，致王文碩受有右上臂
    部穿刺裂傷（2x0.5x2 公分）、左肩後側穿刺裂傷（3x0.5x
    4 公分）等傷害。
二、案經王文碩訴由高雄市政府警察局前鎮分局移送臺灣高雄地
    方法院檢察署檢察官偵查起訴。
    理  由
壹、程序部分：
一、證據能力之審查：
  (一)按被告以外之人於偵查中向檢察官所為之陳述，除顯有不可
    信之情況者外，得為證據，刑事訴訟法第159 條之1 第2 項
    定有明文。查本件證人即同案被告王文碩於檢察官偵查中訊
    問時依法具結之證述，本院審酌該書面作成時無違法情事，
    亦無任何顯有不可信之情況，且證人王文碩於本院審理時經
    交互詰問，使被告有與證人對質及詰問之機會，已確保被告
    之對質詰問權，自應適宜作為本案之證據使用。
  (二)次按被告以外之人於審判外之言詞或書面陳述，除法律有規
    定者外，不得作為證據，刑事訴訟法第159 條第1 項定有明
    文。又被告以外之人於檢察事務官、司法警察官或司法警察
    調查中所為之陳述，與審判中不符時，其先前之陳述具有較
    可信之特別情況，且為證明犯罪事實存否所必要者，得為證
    據，刑事訴訟法第159 條之2 亦定有明文。查本件證人即同
    案被告王文碩於警詢中之供述（見警卷第5 至8 頁），對於
    被告甲○○而言，具有被告以外之人審判外陳述之性質，屬
    傳聞證據，經本院依法提示予以調查，被告甲○○對此表示
    無證據能力，且核與其於審理時到庭供述之內容大致相符，
    而與刑事訴訟法第159 條之2 所定「與審判中不符」之例外
    有證據能力之要件不符，是依上開規定，同案被告王文碩於
    警詢時供述之內容，對於被告甲○○自不得作為本案之證據
    使用。
  (三)末按被告以外之人於審判外之陳述，雖不符刑事訴訟法第15
    9 條之1 至第159 條之4 之規定，而經當事人於審判程序同
    意作為證據，法院審酌該言詞陳述或書面陳述作成時之情況
    ，認為適當者，亦得為證據；當事人、代理人或辯護人於法
    院調查證據時，知有第159 第1 項不得為證據之情形，而未
    於言詞辯論終結前聲明異議者，視為有前項之同意，刑事訴
    訟法第159 條之5 定有明文。本件除上開特別具證據能力及
    不具證據能力之傳聞證據外，其餘所援引之以下各項證據（
    詳後述），固有部分屬傳聞證據，然公訴人及被告王文碩、
    甲○○於本院調查證據時，均知有前開第159 第1 項不得為
    證據之情形，被告2 人表示同意作為證據使用，且於言詞辯
    論終結前，均未聲明異議，本院審酌該等證據作成時之狀況
    ，並無違法取證之情事，且無不宜作為證據之情形，依前開
    說明，爰認均有證據能力。
二、按於第一審辯論終結前，得就與本案相牽連之犯罪或本罪之
    誣告罪，追加起訴；又一人犯數罪者，為相牽連之案件，刑
    事訴訟法第265 條第1 項、第7 條第1 款分別定有明文。經
    查，本案被告甲○○因傷害案件，經檢察官提起公訴（98年
    度偵字第28130 號），則被告甲○○另犯強制罪部分，與上
    開已經起訴部分為一人犯數罪之相牽連案件，檢察官依刑事
    訴訟法第265 條第1 項規定追加起訴（99年度蒞字第4809號
    ），於法尚無不合，附此敘明。
貳、實體部分：
一、訊據上訴人甲○○坦承有因排班爭執拉住王文碩衣領，然矢
    口否認有何強制或傷害犯行，並辯稱：我是一時衝動要拉王
    文碩出來捷運站，我只是好意問他為何搶客人，但沒有拉出
    捷運站，也沒有動手打王文碩，我不知道王文碩的傷從那裡
    來的云云。經查：
  (一)被告甲○○被訴犯強制罪部分：
    被告甲○○於上述時地以左手強行拉住王文碩衣領，將坐在
    上開手扶梯出口處之王文碩拉起，欲將王文碩拖往捷運站外
    之事實，業據被告甲○○於原審及本院審理時坦承不諱，核
    與證人即告訴人王文碩於偵查、原審及本院審理時指訴其遭
    被告甲○○以拉扯衣領方式拉起，並拖往3 、4 步，欲將其
    拖出捷運站外等情節均相符合（見原審卷一第24頁，原審卷
    二第22頁反面，本院審理筆錄），且經原審及本院當庭勘驗
    案發當時之監視錄影光碟，勘驗結果認：「（錄影畫面時間
    2009年8 月19日12時34分18秒，下同）被告王文碩出現在畫
    面左方坐在捷運電扶梯口，（12時34分25秒）穿著白色衣服
    被告甲○○出現畫面左方，左手指向被告王文碩，（12時34
    分27秒）被告甲○○以左手抓住被告王文碩衣服，將被告王
    文碩拉離座位，並拖拉王文碩約3 、4 步，拉出監視器畫面
    （原審誤載拉出捷運站），隨後王文碩往回跑下樓梯」，有
    勘驗筆錄1 紙在卷可稽（見原審卷二第30頁正、反面，本院
    783 卷第50頁），顯見被告甲○○確有以左手拉扯告訴人王
    文碩衣領方式拉起告訴人並拖行3 、4 步，欲將之拉出捷運
    站外之行為無疑。此外，並有臺灣高雄地方法院檢察署勘驗
    報告1 紙暨所附監視錄影畫面翻拍照片19張在卷可稽（見偵
    卷第21至31頁）。是本件被告甲○○之自白，已有相當之證
    據資料予以補強，且查與事實相符，應堪採認。是此部分之
    犯罪事實應堪認定，被告甲○○確有如犯罪事實所載之強制
    犯行，至為灼然。
  (二)被告甲○○被訴犯傷害罪部分：
  1.此部分犯罪事實，業據證人即告訴人王文碩於偵查、原審及
    本院審理時均指稱：98年8 月19日12時30分許，在中山路、
    凱旋路口的捷運凱旋站2 號出口，當時我本來是在捷運站外
    面的人行道站著，被告甲○○在人行道詢問我，我不理他，
    就跑到捷運站裡面，甲○○也跟我走到捷運站罵我，我不理
    他，甲○○要把我扯出去，我不願意，右手就拿白白的不明
    物體刺我2 下，後面有輛計程車的司機看我流血，就通知我
    的車隊，甲○○就跑掉了，我是在被刺後半小時後去就診的
    ，時間是該日的12時55分等語綦詳（見偵卷第17、23頁，原
    審卷一第24頁，原審卷二第22頁反面，本院審理筆錄），而
    告訴人受有右上臂部穿刺裂傷（2x0.5x 2公分）、左肩後側
    穿刺裂傷（3x0.5x4 公分）等傷害乙節，亦有杏和醫院驗傷
    診斷書1 紙附卷可憑（見警卷第13頁），是本院審酌告訴人
    於偵查、原審及本院審理中指訴遭被告甲○○持不明物品刺
    傷之情節前後均相一致，且就案發經過之陳述亦均具體明確
    ，另觀之告訴人於案發後立即前往杏和醫院就診，經診斷後
    ，告訴人確實受有右上臂部穿刺裂傷（2x0.5x 2公分）、左
    肩後側穿刺裂傷（3x0.5x4 公分）等傷害無疑，此恰與告訴
    人所指述其遭被告甲○○持不明物品連刺2 次等情節均互核
    相符，在在均足認告訴人上開指訴情節，當非虛構，應可採
    為認定事實之依據，此外，再參以告訴人同時指稱遭被告甲
    ○○以拉扯衣領欲拉出捷運站外，遭刺傷後隨即往回跑下樓
    梯等情節，亦經本院調查勘驗屬實，而無任何故意構陷被告
    甲○○之處，已如上述，益徵告訴人上開所述遭被告甲○○
    刺傷等情節應係屬實，而堪採認。綜上所述，被告甲○○持
    不明物品刺傷告訴人之犯行，實堪認定。
  2.至被告甲○○雖辯稱其並沒有動手打告訴人王文碩，否則監
    視器為何未拍攝到云云，惟被告甲○○係將王文碩拉出捷運
    站2 號出口監視器鏡頭外，王文碩抗拒時被告甲○○再以不
    明物體刺傷王文碩，此據告訴人王文碩指證甚明，核勘驗監
    視光碟「被告甲○○以左手抓住被告王文碩衣服，將被告王
    文碩拉離座位，並拖拉王文碩約3 、4 步，拉出監視器畫面
    ，隨後王文碩往回跑下樓梯」等情相符，被告甲○○所辯與
    本院上開調查證據結果相左，已非可採，再佐以被告甲○○
    於警詢時自承其與告訴人「有互毆拉扯」，並拉扯告訴人撞
    到牆壁等情（見警卷第11頁），然與原審審理時卻辯稱：我
    沒有打他，沒有拿刀殺他云云（見原審卷二第30頁反面），
    前後供述不一，互為矛盾，足認被告甲○○上開辯詞均係其
    事後為圖卸責所杜撰之詞，不足採信。
  (三)從而，本案事證明確，被告甲○○上開強制及傷害犯行均堪
    予認定，應依法論科。
二、按刑法第304 條之強暴、脅迫，祇以所用之強脅手段足以妨
    害他人行使權利，或足使他人行無義務之事為已足，並非以
    被害人之自由完全受其壓制為必要，最高法院28年上字第36
    50號著有判例。而本件被告甲○○以左手強行拉扯告訴人王
    文碩衣領，將坐在上開手扶梯出口處之告訴人拉起並拖拉告
    訴人3 、4 步，欲將告訴人拉出上開捷運站出口處，顯係以
    強暴手段使告訴人行無義務之事甚明。是核被告甲○○所為
    ，係犯刑法第304 條第1 項之強制罪。告訴人不願離開捷運
    站出口而抗拒，被告起意傷害告訴人，係犯同法第277 第1
    項之傷害。追加起訴意旨認被告甲○○係以強暴手段妨害告
    訴人行使權利，而與本院上開調查證據結果相悖，尚有未洽
    ，應予指明。被告甲○○所犯上開2 罪間，犯意各別，罪名
    互殊，應分論併罰。
三、原審以被告甲○○罪證明確，因而適用刑法第304 條第1項
    、第277 條第1 項、第41條第1 項前段，刑法施行法第1 條
    之1 規定，並審酌被告甲○○僅因與告訴人王文碩間有計程
    車排班載客糾紛，竟不思以正常理性之方法解決，而以強暴
    手段強拉告訴人王文碩離開上開捷運站，而使告訴人行此無
    義務之事，行為實有不當，復另持不明物品刺傷告訴人，致
    告訴人受有右上臂部穿刺裂傷（2x0.5x 2公分）、左肩後側
    穿刺裂傷（3x0.5x4 公分）等傷害，尤屬不該，且犯後未能
    坦承犯行，亦未與告訴人達成和解，賠償告訴人之損害，犯
    後態度不佳等一切情狀，酌情分別量處甲○○犯強制罪，處
    拘役30日；又犯傷害罪，處有期徒刑4 月，並均諭知如易科
    罰金，以新臺幣1000元折算1 日，以示儆懲。並說明被告甲
    ○○持以刺傷告訴人之不明物品，未據扣案，且兇器係不明
    物品，為免將來沒收困難，爰不予宣告沒收。
 認事用法俱
    無不合，量刑亦稱妥適，被告等上訴意旨否認犯罪，空言指
    摘原判決不當，並無可取，為無理由，應予駁回。
參、被告王文碩無罪部分：
一、公訴意旨另以：
    被告王文碩於98年8 月19日中午12時30分許，在高雄市前鎮
    區捷運凱旋站2 號出口前，因細故與告訴人甲○○發生口角
    ，竟基於傷害他人身體之犯意，與告訴人甲○○徒手相互毆
    打，致告訴人甲○○受有右小指近端尺側裂傷1 公分之傷害
    ，因認被告王文碩涉犯刑法第277 條第1 項之傷害罪嫌等語
    。
二、按犯罪事實應依證據認定之，無證據不得認定犯罪事實。不
    能證明被告犯罪者，應諭知無罪之判決，刑事訴訟法第 154
    條第2 項、第301 條第1 項分別定有明文。又同法第161 條
    第1 項並規定：檢察官就被告犯罪事實，應負舉證責任，並
    指出證明之方法。因此，檢察官對於起訴之犯罪事實，應負
    提出證據及說服法院之實質舉證責任。倘其所提出之證據，
    不足為被告有罪之積極證明，或其指出證明之方法，無從說
    服法院以形成被告有罪之心證，基於無罪推定之原則，自應
    為被告無罪判決之諭知，最高法院92年台上字第128 號著有
    判例。
三、公訴人認被告王文碩涉有上開傷害罪嫌，無非係以被告王文
    碩及告訴人甲○○於警詢及偵查中均供稱渠等2 人有拉扯互
    毆之情事，並有告訴人甲○○之高雄市立民生醫院診斷證明
    書1 紙等證據資料為其論據。訊據被告王文碩堅詞否認有何
    傷害犯行，辯稱：告訴人甲○○用手拉我的衣領，將我拖過
    去，我將他撥開，告訴人就用東西刺我，我就回手打到告訴
    人頸部等語。經查，訊據被告王文碩於警詢、偵查及本院審
    理時均供承：告訴人甲○○先用東西刺我，我有回手打到告
    訴人臉部、頸部等語（見警卷第8 頁，偵卷第17頁，原審卷
    一第24頁），而告訴人甲○○於偵查及原審審理時亦指述：
    被告王文碩只有打我1 拳，打我左臉頰1 拳等語（見偵卷第
    42頁，原審卷一第24頁），本院相互比對上開被告王文碩及
    告訴人甲○○之供述內容後，可以得知被告王文碩於案發當
    時確有打告訴人之左臉頰1 拳，則告訴人甲○○所受傷害應
    在其左臉頰附近，然依卷附告訴人甲○○之高雄市立民生醫
    院診斷證明書1 紙所載（見警卷第14頁），告訴人甲○○係
    受有右小指近端尺側裂傷1 公分之傷害，其左臉頰附近並無
    任何傷害，顯見被告王文碩毆打告訴人甲○○左臉頰1 拳並
    未造成告訴人甲○○受傷，應可確認。此外，再參以告訴人
    甲○○於偵查中供稱：被告王文碩只有打我左臉頰1 拳等語
    （見偵卷第42頁），益徵告訴人甲○○所受右小指近端尺側
    裂傷1 公分之傷害並非被告王文碩所造成，應無疑義。是以
    上述，告訴人甲○○所受右小指近端尺側裂傷1 公分之傷害
    ，應係告訴人甲○○右手持不明尖銳物品猛刺王文碩身體時
    ，致其右小指近端遭緊握不明尖銳物品所傷，既非被告王文
    碩所造成，自難認被告王文碩有何傷害告訴人甲○○之犯行
    。從而，本件檢察官提出之積極證據尚不足以認定被告王文
    碩有何公訴意旨所指傷害罪嫌，其間尚有合理之懷疑存在。
    此外，復查無其他積極證據足認被告王文碩有公訴意旨所述
    傷害犯行。因此原審以不能證明被告犯罪而諭知無罪之判決
    ，核無不合，檢察官上訴意旨，仍執前詞，非有理由，應予
    駁回。
據上論斷，應依刑事訴訟法第368條，判決如主文。
本案經檢察官王登榮到庭執行職務。
中    華    民    國    99    年    9     月    30    日
                  刑事第一庭    審判長法  官  周賢銳
                                      法  官  洪碩垣
                                      法  官  施柏宏
以上正本證明與原本無異。
不得上訴。
中    華    民    國    99    年    9     月    30    日
                                      書記官  許信宗
附錄本判決論罪科刑法條：
刑法第277條
傷害人之身體或健康者，處 3 年以下有期徒刑、拘役或 1 千元
以下罰金。
犯前項之罪因而致人於死者，處無期徒刑或 7 年以上有期徒刑
；致重傷者，處 3 年以上 10 年以下有期徒刑。
刑法第304條
以強暴、脅迫使人行無義務之事或妨害人行使權利者，處 3 年
以下有期徒刑、拘役或 3 百元以下罰金。
前項之未遂犯罰之。

司法院資訊處製作；財團法人民間司法改革基金會備份。
